【裁判字號】    91,訴,1305
【裁判日期】    920325
【裁判案由】    強盜
【裁判全文】
臺灣臺北地方法院刑事判決                        九十一年度訴字第一三五號
    公  訴  人  臺灣臺北地方法院檢察署檢察官
    被      告  甲○○
    選任辯護人  陳守東律師
右列被告因強盜等案件，經檢察官提起公訴（九十年度偵字第一三六九五號），本院
判決如左：
    主  文
甲○○共同攜帶兇器竊盜，處有期徒刑柒月；又共同意圖為自己不法所有，攜帶凶器
，以強暴至使不能抗拒，而取他人之物，處有期徒刑柒年貳月，應執行有期徒刑柒年
肆月。
    事  實
一、甲○○於九十年二月六日十七時十五分許，以其所有，於八十八年八月間至十月
    間某日，利用拜訪其友人林文忠及林文忠之女友王鈺方位在基隆市○○路一五九
    號八樓時，趁機複製之鑰匙一把，與李俊毅（業由檢察官另行簽請移併臺灣士林
    地方法院檢察署）共同意圖為己不法所有，基於竊盜之故意，侵入當時已經改由
    陳秀鑾遷入之該址行竊（侵入住宅部分未據告訴），並各持該址內陳秀鑾所有，
    足供傷人生命、身體而作兇器使用之菜刀共二把，割斷電腦線路，竊得電腦主機
    一台、不詳金飾，及內裝茶水之洋酒瓶，不料十五分鐘後，正擬離去之際，陳秀
    鑾返回該址，甲○○與李俊毅迅即共同基於強盜之故意，意圖為自己不法所有，
    躲入在該址房間內，俟陳秀鑾進門時，由李俊毅摀住面部，命陳秀鑾不得喊叫，
    否將予殺死等，陳秀鑾即不敢亂叫，甲○○旋以陳秀鑾房內之衣物綁住陳秀鑾手
    腳，李俊毅再以透明膠帶封住陳秀鑾頭部，以防止陳秀鑾逃跑，甲○○、李俊毅
    再各在現場持前開陳秀鑾所有之菜刀一把，向陳秀鑾喝令不得叫喊反抗，而以前
    揭強暴手段使陳秀鑾不能抗拒，李俊毅即搜取陳秀鑾所有皮包內諾基亞牌三二一
    ０號行動電話一支、現金新臺幣（下同）二千元，二人再強盜現場內塑膠製關公
    塑像一尊。迄甲○○、李俊毅得手後離去現場，除現金平分以外，其餘強盜所得
    之財物，電腦賣予不知情之李榮蒼得款四千元，金飾則在臺北縣五股鄉當得五千
    餘元，均朋分花用，強盜所得塑膠製關公像一尊則存放在李俊毅另一名不知情友
    人即洪釧介位在臺北市○○區○○街六一巷七六弄二號五樓家中。嗣因警方馳到
    案發地點採證後，在前開其中一把菜刀上採得一枚甲○○右中指指紋，乃循線查
    獲甲○○、李俊毅前揭行為。
二、案經基隆市警察局第四分局報請臺灣基隆地方法院檢察署檢察官呈請臺灣高等法
    院檢察署核移臺灣臺北地方法院檢察署檢察官偵查起訴。
    理  由
一、右揭犯罪事實：（一）業據被告甲○○迭於警訊中，及本院審理時坦承不諱，就
    其在案發時、地綑綁被害人，再喝令被害人說出財物存放地點，強取財物等犯行
    均已自自白不諱，惟辯稱未攜帶兇器，未以菜刀恐嚇被害人，未取得藍寶石，強
    盜所得之洋酒瓶，均係以茶水充填，並非真洋酒等語，有前揭警訊筆錄，及本院
    審判筆錄可憑；（二）核與被害人陳秀鑾於警訊中指證情節，及被告之共犯李俊
    毅於警訊中所自白情節（均見基隆市警察局第四分局刑事案件偵查卷宗第十二頁
    至第十八頁李俊毅警訊筆錄，及同卷宗第十九頁至第三七頁陳秀鑾警訊筆錄），
    大致相同，並核與證人李榮蒼於警訊中指證係向甲○○二人購買電腦等語（見同
    前警訊卷宗第三九頁至第四一頁），及證人洪釧介於警訊中所指稱李俊毅將塑膠
    製關公像一尊寄放在洪釧介家中等語（見同前警訊卷宗第四二、四三頁洪釧介警
    訊筆錄），均堪憑信；（三）又扣案菜刀一把上採獲可資比對指紋一枚，送內政
    部警政署刑事警察局鑑驗結果，與被告指紋卡之右中指指紋相符，亦有該局九十
    年二月三日（九０）刑紋字第一六三二九號函一紙可憑（影本，見同前警訊卷宗
    第四四頁）各相符合，綜前所述，被告於本院審理中任意性之自白與事實相符，
    可以採信；（四）被告及選任辯護人雖另辯稱菜刀係在犯罪現場所取，該廚房菜
    刀僅拿來切斷電線，不是用來強暴脅迫被害人云云，惟被告與其共犯既在現場取
    用足以傷人性命、身體之菜刀行竊、強盜，自應以同罪章之加重條件論擬，即無
    疑義，被告及選任辯護人所辯稱該等行為未構成攜帶兇器之加重條件云云，應有
    誤會；（五）至於被害人陳秀鑾於警訊中雖陳稱，被告另強盜藍寶石一顆、洋酒
    二瓶等語，惟此部分未有贓物可佐，又經被告否認，已如前述，而被害人於警訊
    中所立具贓物認領保管收據二紙，各僅載及陳秀鑾取回行動電話、電腦主機、塑
    （膠）製關公雕像（分見同前警訊卷宗第四七、四九頁陳秀鑾所立具贓物認領保
    管收據）等語，尚難僅以被害人此部分之指證即遽認均為真實。本件事證明確，
    被告犯行堪以認定，應予依法論科。
二、按懲治盜匪條例之廢止，與刑法強盜、擄人勒贖及其結合犯等相關條文之修正及
    增訂，係經立法院於同日三讀通過，並經總統於九十一年一月三十日同日公布施
    行。考其立法之目的，在以修正後之刑法取代上開條例，避免修正前之刑法發生
    中間法之效力。故懲治盜匪條例雖曰廢止，然因廢止前後，被告行為在行為時至
    裁判時，均有刑罰規定，該條例之廢止，自屬刑法第二條第一項之行為後法律有
    變更，而非刑事訴訟法第三百零二條第四款、第三百八十一條、第三百九十三條
    第四款所稱之刑法「廢止」，亦無所謂因該條例之廢止而應回復適用修正前刑法
    相關條文之餘地。是以被告之盜匪行為，於九十一年二月一日以後裁判時，依刑
    法第二條第一項規定，並參酌二十五年上字第二六七號、二十八年上字第二三九
    七號、五十一年臺上字第二一七九號諸判例意旨，自應就被告行為時有效之懲治
    盜匪條例與裁判時已修正之刑法予以比較適用。至被告行為時修正前之刑法相關
    條文，既不因上開條例廢止而回復，又非中間法，即無所謂比較適用問題。選任
    辯護人雖以本件是九十年二月發生的事，按照刑事訴訟法第二條但書的規定適用
    舊法，本件是普通強盜，依舊法是三年以上有期徒刑之罪，沒有加重行為云云，
    以為辯護，並非的論。被告行為後法律變更，經比較行為時有效之懲治盜匪條例
    與裁判時已修正之刑法，以裁判時已修正之刑法有利於被告，自應適用裁判時已
    修正之刑法。核被告所為攜帶兇器，使陳秀鑾不能抗拒，而達於喪失行動及意思
    自由之程度，再強盜財物，核其所為，係犯修正後刑法第三百三十條第一項之攜
    帶兇器強盜罪。被告以該址內足供傷人性命、身體之菜刀即兇器行竊，於被害人
    尚未入內，即已竊盜得手，即犯有刑法第三百二十一條第一項第三款之攜帶兇器
    竊盜罪，又被告與李俊毅在前開處所以該址內足供傷人性命、身體之菜刀即兇器
    行竊，又攜帶兇器處所捆綁陳秀鑾，使其喪失行動自由，足認就前開強盜犯行，
    互有犯意之聯絡及行為之分擔，均為共同正犯。被告所犯共同攜帶兇器竊盜、共
    同攜帶兇器強盜等二罪間，雖犯罪地點及所犯加重條件相同，且時間密接，但犯
    意各別，所犯構成互殊，仍應分論併罰之。爰審酌被告已有多次刑案紀錄，有被
    告之臺灣高等法院被告全國前案紀錄表一份，附於本院刑事卷宗可參，足認其素
    行不佳，又正值青壯年，不知循正當途徑獲取財物，僅因缺錢使用，即萌劫財動
    機，以竊盜及強盜之方式取他人之財物，情節並非輕微，且對於被害人所生財產
    之損害及精神上造成之恐懼亦重，惟念被告犯後尚知坦承犯行，態度良好等一切
    情狀，分別就其所犯二罪量處如主文所示之刑，併定其應執行刑，以資懲警。
三、扣案被告所持供犯罪所用之菜刀一把及另一未扣案，但經李俊毅持供犯罪所用之
    菜刀一把，並非被告及其共犯所有，又非違禁物，乃均不併為沒收之諭知。至本
    件強盜所得之財物，因懲治盜匪條例業已廢止，自無庸依廢止前懲治盜匪條例第
    七條第一項之規定諭知發還被害人，均此敘明。
據上論斷，應依刑事訴訟法第二百九十九條第一項前段，刑法第二條第一項前段、第
二十八條、第三百二十一條第一項第三款、第三百三十條第一項、第五十一條第五款
，判決如主文。
本案經檢察官蔡宏展到庭執行職務。
中     華     民     國     九十二     年     三     月      二十五     日
                                   臺灣臺北地方法院刑事第六庭
                                       法  官  黃程暉
右正本證明與原本無異。
如不服本判決，應於判決送達後十日內，向本院提出上訴狀（應抄附繕本）。告訴人
或被害人如對於本判決不服者，應具備理由請求檢察官上訴，其上訴期間之計算係以
檢察官收受判決正本之日期為準。
                                       書記官  張華瓊
中     華     民     國     九十二     年     三     月 二十七     日
附錄本案論罪科刑法條全文
刑法第三百三十條
犯強盜罪而有第三百二十一條第一項各款情形之一者，處七年以上上有期徒刑。
前項之未遂犯罰之。
刑法第三百二十一條
犯竊盜罪而有左列情形之一者，處六月以上五年以下有期徒刑：
一、於夜間侵入住宅或有人居住之建築物、船艦或隱匿其內而犯之者。
二、毀越門扇、牆垣或其他安全設備而犯之者。
三、攜帶兇器而犯之者。
四、結夥三人以上而犯之者。
五、乘火災、水災或其他災害之際而犯之者。
六、在車站或埠頭而犯之者。
前項之未遂犯罰之。


司法院資訊處製作；財團法人民間司法改革基金會備份。
